【裁判字號】    99,易,3063
【裁判日期】    991119
【裁判案由】    詐欺
【裁判全文】
臺灣臺中地方法院刑事判決              99年度易字第3063號
公  訴  人  臺灣臺中地方法院檢察署檢察官
被      告  甲○○
上列被告因詐欺案件，經檢察官提起公訴（99年度偵字第18978
號），本院判決如下：
    主    文
甲○○幫助意圖為自己不法之所有，以詐術使人將本人之物交付
，處有期徒刑伍月，如易科罰金，以新臺幣壹仟元折算壹日。
    犯罪事實
一、甲○○能預見將自己金融機構帳戶之存摺、提款卡及密碼等
    物提供與不詳身分之成年人使用，足供他人作為詐騙財物匯
    款之工具，竟仍基於幫助他人詐欺取財之不確定故意，於民
    國99年3月25日轉帳後至同年6月4日前之某時許，在不詳地
    點，將其於94年4月22日向中國信託商業銀行文心分行申請
    之帳號000-000000000000號帳戶之存摺、提款卡及密碼等物
    ，交付予不詳姓名年籍之成年人，容任該成年人向他人詐騙
    財物，匯入款項使用。而該成年人取得上開帳戶之資料後，
    竟與其他詐欺集團成員共同基於意圖為自己不法所有之犯意
    聯絡，（一）於99年6月4日晚上8時30分許，由1名成年人佯
    裝係奇摩拍賣中心人員，撥打電話予江佳珊佯稱其先前在奇
    摩拍賣中心之交易，因送貨人員把契約誤勾選為分期付款，
    可能造成銀行每月扣款云云，再由另1名成年人佯裝係國泰
    世華銀行行員，撥打電話予江佳珊為警告通知，並要求江佳
    珊依指示至自動櫃員機前操作以停止分期付款，致江佳珊誤
    信為真，前往臺北縣三重市○○街123號「全家便利商店」
    內，依該名成年人之指示操作自動櫃員機，誤將新臺幣（下
    同）29,989元、29,989元、11,011元及4,567元（共計75,55
    6元；檢察官誤認係45,578元）接續轉匯入前揭甲○○所有
    之中國信託商業銀行文心分行帳戶內。（二）於99年6月4日
    20時30分許，亦以上揭詐騙手法撥打電話予詹雅韻，致詹雅
    韻誤信為真，前往臺北縣新莊市○○街118號「萊爾富便利
    商店」內，依指示操作自動櫃員機，於同日21時54分許誤將
    9,983元轉匯入前揭甲○○所有之中國信託商業銀行文心分
    行帳戶內。（三）於99年5月15日10時許，由1名成年女子佯
    裝係援交女，與陳見寬於網站聊天後相約見面，並以需確認
    身份為由，要求陳見寬需至自動櫃員機操作以確認其並非警
    察，陳見寬誤信為真乃至自動櫃員機操作而誤將款項匯出，
    該詐騙集團成年成員遂以欲將款項匯回為由，要求陳見寬提
    供其所有往來之銀行帳戶帳號，並要求陳見寬多次依電話指
    示至自動櫃員機及土地銀行、台北富邦銀行、新光銀行臨櫃
    匯款，陳見寬遂於99年6月4日向其胞妹陳佳樺借用其所有之
    渣打國際商業銀行之提款卡，並持往新竹市○○路1號「7-1
    1便利商店」內操作自動櫃員機，於同日21時07分許及21時1
    2分許，分別將3,983元及26,006元（共計29,989元）轉匯入
    前揭甲○○所有之中國信託商業銀行文心分行帳戶內，俟至
    99年6月18日晚上始發覺遭受詐騙。
二、案經陳見寬告訴暨臺中縣警察局清水分局報告臺灣臺中地方
    法院檢察署檢察官偵查起訴。
    理    由
壹、證據能力部分：
    按被告以外之人於審判外之陳述，雖不符刑事訴訟法第159
    條之1至第159條之4之規定，而經當事人於審判程序同意作
    為證據，法院審酌該言詞陳述或書面陳述作成時之情況，認
    為適當者，亦得為證據。當事人、代理人或辯護人於法院調
    查證據時，知有第159條第1項不得為證據之情形，而未於言
    詞辯論終結前聲明異議者，視為有前項之同意，刑事訴訟法
    第159條之5定有明文。查本案全部卷證，公訴人、被告均不
    爭執其證據能力，本院復衡以該等供述證據作成時之情況，
    應為適當，是可認後述所引用證據之證據能力均無疑義，合
    先敘明。
貳、實體部分：
一、訊據被告甲○○矢口否認有將其上開中國信託商業銀行文心
    分行帳戶之存摺及提款卡（含密碼）交付他人使用，辯稱：
    伊所有上開帳戶之存摺及提款卡（含密碼）是99年5月中旬
    以前遺失的，但正確時間伊不確定，伊是接到銀行小姐電話
    告知該帳戶已遭警察通知列為警示帳戶之後，才知道該帳戶
    的存摺遺失云云。
二、惟查：
  (一)被害人江佳珊、詹雅韻、陳見寬等人分別於上開時間遭詐欺
    取財之犯罪事實，業據被害人江佳珊、詹雅韻、陳見寬等人
    於警詢中指述綦詳，復有被害人江佳珊提出之台新銀行自動
    櫃員機交易明細表2張、玉山銀行及國泰世華銀行之存摺明
    細、被害人詹雅韻提出之台新銀行自動櫃員機交易明細表1
    紙、被害人陳見寬提出之中國信託自動櫃員機交易明細表2
    紙、中國信託商業銀行股份有限公司99年6月23日中信銀字
    第09922271207467號函檢附被告上開中國信託商業銀行文心
    分行帳戶之客戶基本資料及歷史交易查詢等資料在卷足稽，
    堪認該收取被告上開帳戶之成年人及其所屬之詐欺集團成年
    成員確係以施用詐術之方式，使被害人江佳珊、詹雅韻、陳
    見寬等陷於錯誤而匯款至被告之上開帳戶而詐取錢財甚明。
  (二)又查，被告於99年6月29日警詢中係辯稱：系爭帳戶之存摺
    及提款卡係於99年5月底或6月初時隨身帶在外套口袋內，在
    不詳地點遺失不知去向，伊攜帶該帳戶之存摺及提款卡是要
    到銀行申辦終止使用，但伊到銀行門口時發現帳戶存摺及提
    款卡不在身上，可能忘記帶，就直接回家沒有進入銀行；伊
    到銀行門口時不知道系爭帳戶的存摺及提款卡遺失了云云，
    惟被告於99 年8月25日偵查中則辯稱：系爭帳戶之存摺及提
    款卡係騎機車的時候遺失的，伊會攜帶該帳戶之存摺及提款
    卡是因為該帳戶不想用了，所以當時想要到銀行辦理停用，
    而騎機車到銀行門口時發現已經3點多了，銀行的門已經關
    了，因為存摺放在外套口袋裡沒有再檢查云云，再被告於本
    院審理時復辯稱：伊是要去中國信託商業銀行文心分行辦理
    停止使用才攜帶系爭帳戶之存摺及提款卡，但當天騎車到銀
    行時已經過了3點半，所以伊就沒有進去銀行，系爭帳戶之
    存摺及提款卡應該還在，伊不知道系爭帳戶之存摺及提款卡
    究竟是何時遺失的，是在接到銀行電話通知該帳戶已列為警
    示帳戶才發現系爭帳戶之存摺及提款卡遺失云云。惟查，被
    告攜帶系爭帳戶之存摺及提款卡至銀行欲辦理停止使用時，
    據被告於警詢中係辯稱當時發現該帳戶之存摺、提款卡不在
    身上云云，惟於偵查中則辯稱未再檢查云云，至本院審理時
    改辯稱應該還在云云，顯見被告就此部分事實其3次供述均
    不一致；又被告未進入銀行將該帳戶辦理停止使用之理由，
    於警詢中係辯稱因在銀行門口發現帳戶存摺及提款卡不在身
    上，以為忘記帶就直接回家沒有進入銀行云云，惟於偵查中
    及本院審理時則均改辯稱因已逾下午3點半，銀行已經關門
    所以未進入銀行云云，其先後辯詞亦不相符；是被告之供述
    既有上開前後不一之情狀，則被告前揭辯詞實難認與事實相
    符而堪採信。
  (三)再被告雖然以前揭情詞置辯。惟自實施詐欺之人角度審酌，
    其既知利用他人之帳戶掩飾犯罪所得，應非愚昧之人，當知
    社會上一般正常之人如帳戶存摺、印章、提款卡、提款密碼
    遺失或遭竊，為防止拾得或竊得之人盜領其存款或做為不法
    使用而徒增訟累，必於發現後立即報警或向金融機構辦理掛
    失止付，在此情形下，如仍以該帳戶作為犯罪工具，則在其
    向他人恐嚇，致使被害人將款項匯入該帳戶後，極有可能因
    帳戶所有人掛失止付而無法提領，則其大費周章從事於犯罪
    之行為，甘冒犯罪後遭追訴、處罰之風險，卻只能平白無故
    替原帳戶所有人匯入金錢，而無法得償犯罪之目的，此等損
    人不利己之舉，又豈是聰明狡詐之罪犯所會犯之錯誤。換言
    之，從事此等財產犯罪之不法集團，若非確知該帳戶所有人
    不會去報警或掛失止付，以確定其等能自由使用該帳戶提款
    、轉帳，則其等應不至於以該帳戶從事於財產犯罪。而被告
    確實從未辦理上開帳戶之存摺、提款卡之掛失乙節，業據被
    告於警詢、偵查中自承不諱，且有上開中國信託商業銀行覆
    函可稽，更足見該詐騙之不法份子，於向被害人等詐騙時，
    確有把握該帳戶不會被帳戶所有人掛失止付。故被告辯稱其
    帳戶係遺失而被他人使用云云，顯有重大悖於常情之處，殊
    不足採，復參以被告於本院審理時自承最後1次使用系爭帳
    戶係於99年3月25日用以轉帳繳款，堪認被告確係於99年3月
    25日至同年6月4日前之某時，將上開帳戶之存摺、提款卡及
    提款密碼提供予不詳姓名年籍之成年人使用，以遂行詐欺取
    財犯行。
  (四)又金融機構之帳戶為個人理財之工具，為便利大眾使用此一
    理財工具，以資活絡資金供需，對於申請開設金融帳戶並無
    設有任何特殊之限制，一般民眾皆能自由申請開戶，並得同
    時在不同金融機構申請多數存款帳戶使用，乃眾所周知之事
    實，依一般人之社會生活經驗，倘係經由合法管道之收入或
    支出，其於金融帳戶之存放及提領，本可自行向金融行庫開
    立帳戶後使用，殊無大費周章使用他人帳戶之必要，況且近
    來類如刮刮樂、退稅轉帳、網拍購物等詐騙案件層出不窮，
    詐騙集團多利用人頭帳戶做為出入帳戶，不僅廣為媒體所披
    載，亦經政府一再宣導提醒注意，尤以現今各地金融機構所
    設自動提款機莫不設定轉帳之警示畫面，或張貼警示標語，
    促請使用大眾注意，衡諸目前社會以電視、報紙甚至網路等
    管道流通資訊之普及程度，以及使用自動提款機從事提款、
    轉帳交易之頻繁，苟見有陌生人不思以自己名義申請開立帳
    戶，反而向不特定人蒐集、承租或收購他人之金融機構帳戶
    使用，帳戶所有人焉能安心將其帳戶交付收購帳戶之人，而
    絲毫未加懷疑其收集帳戶之目的即在於詐取他人財物？況被
    告於本院行準備程序時自承曾經看過報紙廣告，有看過收購
    帳戶的廣告，是有動心過，但是又看到新聞報導就想說算了
    等語，是以，被告應知詐騙集團多以蒐集他人帳戶供作詐騙
    被害人匯款之犯罪工具，而將其所開立上開系爭帳戶之存摺
    、印章及提款卡（含密碼）交付予該不詳成年人，由此顯見
    被告對於該成年人係將其帳戶用以實行詐欺犯行，當可預見
    ，且其對於該成年人利用其帳戶向人詐取財物，並無違背其
    本意，是被告主觀上應具有幫助他人詐取財物之不法犯意甚
    明。準此，本案事證明確，被告犯行應堪認定。
二、查該收取被告系爭帳戶之成年人與其所屬之詐欺集團成年成
    員共同基於意圖為自己不法所有之犯意聯絡，以上開方式為
    詐術，使被害人江佳珊、詹雅韻、陳見寬等人陷於錯誤，而
    依其等指示匯款，是其等所為，係犯刑法第339條第1項之詐
    欺取財罪。被告將其上開系爭帳戶之存摺、印章及提款卡（
    含密碼）交付予該成年人供詐騙財物使用，顯係基於幫助詐
    欺取財之犯意，且其所為提供前開帳戶之行為屬刑法詐欺取
    財罪構成要件以外之行為，其既以幫助他人犯罪之意思而參
    與犯罪構成要件以外之行為，核其所為，係犯刑法第30條第
    1項前段、第339條第1項之幫助詐欺取財罪。又被告1個交付
    上開帳戶之存摺及提款卡（含密碼）之行為，同時侵害被害
    人江佳珊、詹雅韻、陳見寬3人之財產法益，屬想像競合，
    應從一重之幫助詐欺取財罪處斷。再被告係以幫助詐欺取財
    犯罪之意思參與犯罪，為詐欺取財之幫助犯，爰依刑法第30
    條第2項規定，依正犯之刑減輕之。爰審酌被告明知其所交
    付之系爭帳戶將有可能遭人供做詐欺取財之工具，竟執意將
    其所有之系爭帳戶提供予不法份子使用，非惟幫助詐騙者遂
    行詐財目的，同時使詐欺者得以隱匿其真實身分，減少遭查
    獲之風險，愈使其肆無忌憚，助長犯罪之猖獗，破壞社會秩
    序甚鉅，暨本案被害人江佳珊、詹雅韻、陳見寬先後因遭詐
    騙而匯入被告系爭帳戶之金額，所受損害，及被告犯後態度
    等一切情狀，依檢察官之具體求刑量處如主文所示之刑，並
    諭知易科罰金之折算標準，以示懲儆。
據上論斷，應依刑事訴訟法第299條第1項前段，刑法第339條第1
項、第30條第1項前段、第2項、第55條、第41條第1項前段，刑
法施行法第1條之1第1項、第2項前段，判決如主文。
中    華    民    國    99    年    11    月    19    日
                  刑事第十四庭  審判長  法  官  林美玲
                                        法  官  何世全
                                        法  官  林美玲
以上正本證明與原本無異。
如不服本判決應於收受送達後10日內向本院提出上訴書狀，並應
敘述具體理由；其未敘述上訴理由者，應於上訴期間屆滿後20日
內向本院補提理由書（均須按他造當事人之人數附繕本）「切勿
逕送上級法院」。
                                        書記官  黃美雲
中    華    民    國    99    年    11    月    19    日
附錄論罪科刑法條
中華民國刑法第339條
意圖為自己或第三人不法之所有，以詐術使人將本人或第三人之
物交付者，處5年以下有期徒刑、拘役或科或併科1千元以下罰金
。
以前項方法得財產上不法之利益或使第三人得之者，亦同。

司法院資訊處製作；財團法人民間司法改革基金會備份。
